【裁判字號】    95,訴,719
【裁判日期】    950620
【裁判案由】    清償債務
【裁判全文】
臺灣臺中地方法院民事判決  95年度訴字第719號
    原      告    台北國際商業銀行股份有限公司
    法定代理人    丁○○
    訴訟代理人    戊○○
    被      告    翔駿鋁業有限公司
    兼法定代理人  丙○○○
    被      告    甲○○○
    兼上三人共同
    訴訟代理人    乙○○
上列當事人間請求清償債務事件，本院於民國95年6月6日言詞辯
論終結，判決如下：
    主      文
原告之訴及假執行之聲請均駁回。
訴訟費用由原告負擔。
    事實及理由
一、原告起訴主張：被告翔駿鋁業有限公司（下稱翔駿公司）於
    民國94年8月30日邀同被告丙○○○、乙○○、甲○○○為
    連帶保證人向原告借款新台幣（下同）3,000,000元，約定
    利息按原告公告之基準利率加碼年率3.2％計算，並隨原告
    基準利率機動調整，借款期間自94年9月7日起至97年9月7日
    止，被告翔駿公司應按月平均攤還本息，如被告翔駿公司停
    止營業或發生信用不良之客觀情事，致原告有保全之必要時
    ，原告得將債務視為全部到期，逾期清償在6個月以內者，
    按上開利率10％，超過6個月者，按上開利率20％計付違約
    金。詎被告翔駿公司自95年1月起已停止營業，並有客觀上
    信用不良之情事，依約債務視為全部到期，迄今尚有本金
    2,244,038元及其利息、違約金未清償，為此依消費借貸及
    連帶保證之法律關係，訴請被告連帶給付。
    並聲明：(一)被告應連帶給付原告2,244,038元，及自95年1月
    8日起至清償日止，按年息7.08％計算之利息，並自95年2月
    9日起至清償日止，其逾期在6個月以內者，按上開利率10％
    ，逾期在6個月以上者，按上開利率20％計算之違約金。(二)
    願供擔保請准宣告假執行。
二、被告翔駿公司、丙○○○、甲○○○、乙○○則以：被告翔
    駿公司尚在營業，公司原址租期已於94年10月31日（依租約
    應為94年9月30日)到期，是於94年12月15日 (依租約應為94
    年10月15日)搬遷至門牌號碼台中縣潭子鄉○○路○段418 號
    建物繼續營業。而被告翔駿公司向寶華商業銀行之貸款，每
    期攤還之本息由130,000元降為50,000元，係因雙方同意延
    展借款期限及調降每期攤還金額，被告翔駿公司均有按期攤
    還，並未跳票。財團法人金融聯合徵信中心資料顯示被告翔
    駿公司有繳息不正常之情形，則係因被告翔駿公司所繳納攤
    還之款項，原告並未將之用以繳納本息所致等語，資為抗辯
    。並聲明：原告之訴駁回。
三、得心證之理由：
    經查，被告翔駿公司於94年8月30日邀同被告丙○○○、乙○○、甲○○○為連帶保證人向原告借款3,000,000元，約
    定利息按原告公告之基準利率加碼年率3.2％計算，並隨原
    告基準利率機動調整，借款期間自94年9 月7日起至97年9月
    7日止，被告翔駿公司應按月平均攤還本息，如被告翔駿公
    司停止營業或發生信用不良之客觀情事，致原告有保全之必
    要時，原告得將債務視為全部到期，逾期清償在6個月以內
    者，按上開利率10％，超過6個月者，按上開利率20％計付
    違約金，被告翔駿公司並開立支票36張按期攤還本息，至95
    年5月份止支票均有兌現，即均有依約按月攤還本息等情，
    有綜合授信約定書、借款撥貸書、支票明細、存摺等影本在
    卷可稽，復為兩造所不爭，堪信為真實。是本件爭點為被告
    翔駿公司是否有原告所主張依綜合授信約定書第6條第1項第
    2款停止營業及第3項信用不良客觀情事，債務視為全部到期
    之情形，茲審究如下：
  (一)原告主張經其分別於95年1月9日、95年2月15日至被告翔駿
    公司現場查訪得知，被告翔駿公司已停止營業，依綜合授信
    約定書第6條第1項第2款規定，債務視為全部到期，固提出
    照片4幀為證。惟被告辯稱被告翔駿公司因公司原址即門牌
    號碼台中縣潭子鄉○○路○段73號建物租期已於94年10月31
    日（依租約應為94年9月30日）到期，是於94年12月15日（
    依租約應為94年10月15日）搬遷至門牌號碼台中縣潭子鄉○○路○段418號建物繼續營業，並提出房屋租賃契約書、經濟
    部95年5月18日經授中字第09532203290號函、財政部台灣省
    中區國稅局台中縣分局95年5月30日中區國稅中縣三字第
    0953004532號函、公司變更登記表、94年11月份至95年4月
    份之財政部台灣省中區國稅局營業人銷售額與稅額申報書暨
    營業稅繳款書、華南銀行所發之輔祥實業股份有限公司對被
    告翔駿公司之應付帳款通知書等影本為證，堪信為真實。至
    原告稱房屋租賃契約之承租人並非被告翔駿公司，而係被告
    乙○○以個人名義與出租人簽立，又門牌號碼台中縣潭子鄉
    ○○路○段418號建物外牆所掛為祥進鋁業有限公司（下稱祥
    進公司）之招牌，是該處應係祥進公司之營業場所，非被告
    翔駿公司之營業場所云云，惟查，房屋之承租人與實際之使
    用人非同一人係社會所常見，況被告翔駿公司原址即門牌號
    碼台中縣潭子鄉○○路○段73號建物之租賃契約亦為被告乙○○以個人名義與出租人簽立，又祥進公司之地址則為台中
    縣潭子鄉○○路○段186之1號，並非台中縣潭子鄉○○路○段
    418號，有祥進公司基本資料查詢表在卷可參，是原告上開
    所辯，尚難採憑。而原告另稱營業稅繳款書僅能證明被告翔
    駿公司曾向稅捐機關繳納營業稅，不能證明其有繼續營業云
    云，然查，營業人銷售貨物或勞務及進口貨物，而依法繳納
    營業稅，原告既不爭執該申報書暨營業稅繳款書形式上之真
    正，復未能舉證該文件內容與真實狀況有何不同，空言爭執
    被告翔駿公司並未真正營業，不足採憑。
  (二)原告另主張被告翔駿公司於94年12月間因無法依約按期履行
    債務，向各個債權銀行申請展期償還借款，並與寶華商業銀
    行達成展期清償債務約定，是被告翔駿公司申請展期乙事，
    亦符合綜合授信約定書第6條第3項規定立約人、保證人發生
    信用不良客觀情事，致原告有保全之必要時，原告得將債務
    視為全部到期，並提出被告翔駿公司與寶華商業銀行之契據
    條款變更契約影本為證。被告則辯稱被告翔駿公司向寶華商
    業銀行之貸款，每期攤還之本息由130,000元降為50,000 元
    ，係因雙方同意延展借款期限及調降每期攤還金額，被告翔
    駿公司均有按期攤還，並未跳票。茲所謂信用，係指社會經
    濟活動上之可靠性及支付能力，亦即社會上之經濟評價，而
    所謂信用不良，大多以借款延滯未清償、票據遭退票或列為
    拒絕往來戶為例，但不以此為限，僅須通常智識之人認為從
    事社會經濟活動之可靠性已明顯降低或支付能力顯然不足，
    即應認屬客觀上信用不良。被告翔駿公司與寶華商業銀行約
    定延展借款期限及調降每期攤還金額，乃雙方意思表示合致
    之契約行為，被告翔駿公司並均有依約按期攤還，並無借款
    延滯未清償、票據遭退票等情事，亦無從事社會經濟活動之
    可靠性已明顯降低或支付能力顯然不足之情形，從而，原告
    主張被告翔駿公司有客觀上信用不良情事，並非可採。
四、綜上所述，本件被告翔駿公司既無停止營業或發生客觀上信
    用不良之情事，自不因此喪失期限利益，從而，原告基於消
    費借貸及連帶保證之法律關係，請求被告連帶給付原告
    2,244,038元，及自95年1月8日起至清償日止，按年息7.08
    ％計算之利息，並自95年2月9日起至清償日止，其逾期在6
    個月以內者，按上開利率10％，逾期在6個月以上者，按上
    開利率20％計算之違約金，即無理由，應予駁回。原告之訴
    既經駁回，其假執行之聲請即失所依附，應併予駁回。
五、本件事證已臻明確，兩造所為其他攻擊、防禦方法，於判決
    結果不生影響，爰不逐一審究，併予明。
六、結論：本件原告之訴為無理由，依民事訴訟法第78條判決如
    主文。
中    華    民    國    95    年    6    月    20    日
                  民事第四庭    法  官  周靜秀
以上正本係照原本作成
如不服本判決，應於判決送達後20日內，向本院提出上訴狀。
中    華    民    國    95    年    6    月    21    日
                                書記官


司法院資訊處製作；財團法人民間司法改革基金會備份。
